【裁判字號】    98,訴,932
【裁判日期】    981020
【裁判案由】    確認會員身分存在等
【裁判全文】
臺灣板橋地方法院民事判決               98年度訴字第932號
原      告  甲○
訴訟代理人  陳信亮律師
被      告  庚○○
            乙○○
            戊○○
            丁○○
共      同
訴訟代理人  許峻銘律師
上列當事人間請求確認會員身分存在等事件，本院於中華民國98
年10月6 日言詞辯論終結，判決如下：
    主      文
確認被告乙○○、戊○○、丁○○對天上聖母神明會之會份權不
存在。
原告其餘之訴駁回。
訴訟費用由被告乙○○、戊○○、丁○○負擔八分之三，餘由原
告負擔。
    事實及理由
一、原告主張：
  (一)確認會份權存在部分：
    天上聖母神明會（下稱系爭神明會）係會員之先祖遠在200
    餘年前，自福建東渡來台開發，因懷恩聖母顯赫庇祐，由新
    莊慈佑宮武榮天上聖母眾董事弟子藍推柳、陳有福、褚興為
    等人於清道光9 年（西元1829年）12月募捐並購置坐落海山
    保三角埔庄田之田地，並於清道光17年丁酉（西元1837年）
    計95名會員共同發起成立。清光緒16年（西元1890年）3 月
    將全部創會會員（原始會員）分成天、地、人三個字號股，
    後因有2 人退出會員減為93人，並建置會員名冊，將水田收
    租作為祭獻報答神恩之意，每年農曆3 月20日為祭典之期。
    日據時期明治年間，政府當局為對土地課徵田賦而申報納稅
    負責人時，將系爭神明會祭祀按置產宗旨申報權利人為天上
    聖母，第一任管理人列為陳和山，嗣於大正2 年8 月7 日變
    更第二任管理人為陳賜福、褚乞食、藍有杷等3 人。天上聖
    母神明會並於大正2 年9 月6 日正式推舉上開3 人為正式管
    理人，惟上開3 人先後逝世，臺灣光復後迄今，系爭神明會
    信徒（會員）分散四方，迄未重新建立會員名冊並改選管理
    人，至民國93年10月8 日，被告庚○○製作系爭神明會會員
    庚○○、乙○○、戊○○、丁○○與辛○○、丙○○、己○
    （原亦為本件被告，因已於97年3 月29日死亡，業經原告撤
    回起訴）等7 人之會員名冊，及被告庚○○、乙○○、戊○○、丁○○與己○推選被告戊○○為管理人之推舉書，以及
    系爭神明會沿革，由被告庚○○向臺北縣樹林市公所（下稱
    樹林市公所）申辦系爭神明會管理人變更之公告，經樹林市
    公所於94年2 月公告後，94年3 月16日准予備查在案。惟查
    系爭神明會原登記之管理人為陳賜福、藍有杷、褚乞食3人
    ，有日據時期在臺北地方法院桃園登記所登記之業主權保存
    登記申請書可按，並有土地登記謄本為證，被告庚○○等人
    為辦理管理人變更向樹林市公所提出之「天上聖母神明會沿
    革」，亦記載：「神明會在清朝時期原無所謂『管理者』，
    乃採取值年管理制。『天上聖母』神明會之置有管理者，乃
    依日據時期明治31年律令第14號頒布臺灣土地調查規則相關
    規定，將申報土地當時之值年爐主陳賜福、藍有杷、褚乞食
    3 人逕列為管理者」，陳賜福既於日據時期擔任「天上聖母
    神明會」爐主，並經申報為管理人，其具有神明會會員當無
    庸疑，原告為陳賜福之嫡長子孫而依例規取得會份權，然被
    告庚○○樹林市公所辦理系爭神明會管理人變更之公告時，
    會員名冊所列會員僅有僅有上開被告戊○○等7 人，而將原
    告排除在會員之外，推舉被告戊○○為管理人之「推舉書」
    所列推舉人之會員亦僅戊○○、丁○○、己○、乙○○、庚○○等5 人，顯示被告戊○○、丁○○、乙○○、庚○○均
    否認原告之會員資格，則原告對被告戊○○、丁○○、乙○○、庚○○就原告具會員資格之會份權存在部分，自有確認
    之法律利益，又現存樹林市公所公告之申請資料中亦無原告
    係系爭神明會會員之任何記載，該所發給被告庚○○之公告
    確定證明書上亦載系爭神明會會員僅上開被告戊○○等7人
    ，明顯將原告排除在外，雖該公告並無確認會員資格之效力
    ，惟公告資料既為政府主管機關之公文書，對外當具一定之
    表彰功能，因此原告具有會員資格之會份權存在，即有提起
    確認之訴之保護必要。
  (二)確認會份權不存在部分：
    被告庚○○、乙○○、戊○○、丁○○與辛○○、丙○○、
    己○等7 人以會員身分推選被告戊○○為管理人，並由被告
    庚○○於93年10月8 日向樹林市公所申請核備為系爭神明會
    之管理人，其中辛○○係原管理人即會員藍有杷之嫡系，丙○○係原管理人即會員褚乞食之嫡系，藍、褚2 人具會員資
    格並無疑義，惟被告庚○○、乙○○、戊○○、丁○○係以
    所謂清光緒20年10月之「讓渡契書」上所載8 名爐主中之藍
    金生、陳再傳、謝阿江、劉萬寶之嫡後為依據主張為會員，
    惟未見該「讓渡契書」之正本，且被告庚○○、乙○○、戊○○、丁○○亦無法證明其先祖藍金生、陳再傳、謝阿江、
    劉萬寶確係系爭神明會之會員，往年祭拜天上聖母之食會中
    亦未見過被告庚○○、乙○○、戊○○、丁○○或其前輩與
    會，被告庚○○、乙○○、戊○○、丁○○應不具系爭神明
    會會員之資格，然樹林市公所予核備之資料中有該4 人為會
    員之記載，造成具會員資格之混淆，並將損及真正會員之權
    利，自有訴請確認其等會份權不存在之必要。
  (三)併為聲明：1.確認原告對系爭神明會之會份權存在。2.確認
    被告庚○○、乙○○、戊○○、丁○○對系爭神明會之會份
    權不存在。
二、被告則抗辯：
  (一)確認會份權存在部分：
    原告雖主張被告於93年10月間向樹林市公所申報系爭神明會
    管理人變更公告時，未將原告列為會員，執意排除原告之會
    份權，故提起本件訴訟，自有確認之法律上利益云云。惟按
    上開申報爭議，原告當時已提出異議，並另案對被告戊○○
    提起確認管理權不存在之訴，經第一、二、三審判決原告勝
    訴確定。上開確定判決對於原告之會份（員）權，已審認肯
    定，自此之後，被告即不曾對原告之會份權再加以否認，為
    求明確，被告再次聲明對原告之會份權，不予否認，是原告
    對於系爭神明會之會份權，已無不安之狀態可言。且確認之
    訴，應以現在之法律關係之存否為訴訟標的，原告現在之會
    份權，既無不安之狀態，自無確認之必要與利益，詎原告猶
    執過去爭議之法律關係為訴訟標的，對被告提起本訴，顯然
    欠缺訴權存在要件，既無保護之必要，復無確認之利益，應
    予駁回。
  (二)確認會份權不存在部分：
    1.被告庚○○部分：
      上揭確認管理權不存在事件之確定判決，已斷定系爭神明
      會之創始會員依「世代流芳」布條所載共有93人，並為原
      告於該案訴訟中所不爭。上列93人其中藍榮濺為創始人之
      一，而被告庚○○之會員權即源自藍榮濺，其系統為七世
      祖藍榮濺、八世祖藍恩乞、九世祖藍坊（族譜載為藍克邦
      ，因邦與枋之台語同音，昔時尚無戶籍，又多不識字，故
      記載常有不同，印證被告庚○○之弟戶籍登記載為藍榮木
      ，族譜卻載為藍應木，足徵戶籍與族譜常有此情形）、十
      世藍金生、十一世藍慷慨、十二世藍阿興、十三世庚○○
      ，此有系統表，藍氏族譜、藍氏神主牌及戶籍謄本足考，
      則被告庚○○對於系爭神明會有會份（員）權存在，至為
      明確。原告空言否認，顯無理由。
    2.被告乙○○、戊○○、丁○○部分：
      被告乙○○之祖父陳再傳，被告戊○○之曾祖父謝阿江，
      被告丁○○之祖父謝萬寶均為系爭神明會之爐主，有光緒
      二十年所立閹書（讓渡契約書）影本一紙足參，並有上開
      被告歷代之戶籍謄本可證。觀之該讓渡契約書，原告主張
      之管理人及其先祖陳賜福，另一管理人藍有把及藍乞食之
      先祖諸正和以及被告庚○○之曾祖父藍金生同列為爐主，
      足證為真（如原告否認，則無異否定其先祖陳賜福及藍有
      把、藍乞食為爐主），由是以論，被告乙○○、戊○○、
      丁○○既是上開爐主之後代子孫，就系爭神明會自有會份
      權。又原告於另案起訴狀所提證「杜克昌在清光緒16年3
      月代筆之本神明會設立之沿革影本」，蓋有上聯載「李堂
      正縣」右左兩邊聯載：「給興直保總理高玉輝戳記」，中
      央有不明字體之草書簽署之古印與前項被告所提證之讓渡
      契約書所蓋古印相同，足以佐證該讓渡契約書為真，益證
      被告乙○○、戊○○、丁○○對系爭神明會之會份權存在
      。
  (三)併為答辨聲明：原告之訴駁回。
三、原告主張：系爭神明會係會員先祖共同發起設立，第二任管
    理人為陳賜福、褚乞食、藍有杷等3 人，其等先後逝世後，
    信徒（會員）分散四方，迄未重新建立會員名冊並改選管理
    人；93年10月8 日，被告庚○○製作系爭神明會會員庚○○
    、乙○○、戊○○、丁○○與辛○○、丙○○、己○等7 人
    之會員名冊，及庚○○、乙○○、戊○○、丁○○與己○推
    選被告戊○○為管理人之推舉書，以及系爭神明會沿革，向
    樹林市公所申辦系爭神明會管理人變更之公告，經該所於94
    年2 月公告後，94年3 月16日准予備查等情，為被告所不否
    認，並有原告提出之上開會員名冊、推舉書、系爭神明會沿
    革、申報書、樹林市公所公告、證明書等件影本及樹林市公
    所函送之「天上聖母神明會」申辦管理人備查之全卷資料影
    本在卷可證（見本院卷第7 至12頁、第220 至251 頁），自
    堪信為真實。
四、又原告主張其為系爭神明會第二任管理人之一陳賜福之嫡長
    子孫依例規取得會份權，被告庚○○、乙○○、戊○○、丁○○不具系爭神明會會員之資格，其得訴請確認原告對系爭
    神明會之會份權存在，並確認被告庚○○、乙○○、戊○○
    、丁○○對系爭神明會之會份權不存在等語，被告則以前開
    情詞置辯。經查：
  (一)關於確認會份權存在方面：
    1.按確認法律關係之訴，非原告有即受確認判決之法律上利
      益者，不得提起之，民事訴訟法第247 條第1 項前段定有
      明文。所謂「即受確認判決之法律上利益」，係指法律關
      係之存否不明確，原告主觀上認其在法律上之地位有不安
      之狀態存在，此種不安之狀態，能以確認判決將之除去者
      而言，若縱經法院判決確認，亦不能除去其不安之狀態者
      ，即難認有受確認判決之法律上利益，最高法院52年台上
      字第1240號判例可資參照。
    2.原告雖主張被告庚○○向樹林市公所辦理系爭神明會管理
      人變更之公告時，檢具之「會員名冊」所列會員僅有被告
      庚○○、乙○○、戊○○、丁○○與辛○○、丙○○、己○等7 人，而將原告排除在外，推舉被告戊○○為管理人
      之「推舉書」所列推舉人之會員亦僅被告庚○○、乙○○
      、戊○○、丁○○與己○等5 人，顯示被告庚○○、乙○○、戊○○、丁○○均否認原告之會員資格，則原告對被
      告庚○○、乙○○、戊○○、丁○○就原告具會員資格之
      會份權存在部分，自有確認之法律利益云云。惟查，被告
      庚○○等7 人前述向樹林市公所申辦系爭神明會管理人變
      更之備查後，原告已於95年間以被告戊○○管理人之身分
      未經系爭神明會會員合法推舉為由，向本院提起確認管理
      權不存在之訴，該案判決中，本院及臺灣高等法院均詳敘
      理由認定原告為系爭神明會第二任管理人之一陳賜福之嫡
      長子孫因繼承取得會份權，其以會員身分訴請確認被告戊○○對系爭神明會本於管理人身分之管理權不存在，為有
      理由，而為原告勝訴之判決，嗣亦經最高法院駁回被告戊○○之上訴而告確定，有原告所提出之本院95年度訴字第
      2517號民事判決、臺灣高等法院97年度上字第227 號民事
      判決及最高法院97年度台上字第2149號民事判決等影本各
      1 件在卷可稽（見本院卷第23至38頁），而於本件審理中
      ，被告庚○○等人對原告主張其為系爭神明會會員，具有
      會份權一節，並未加否認，則原告對系爭神明會會份權（
      法律關係）之存在一點，在當事人間已非不明確，原告在
      私法上之地位並無受侵害之危險，自不能認其有即受確認
      判決之法律上利益。
    3.原告雖又主張現存樹林市公所公告之申請資料中並無原告
      係系爭神明會會員之任何記載，該所發給被告庚○○之公
      告確定證明書上亦載系爭神明會會員僅有被告庚○○等7
      人，該公告資料為政府主管機關之公文書，對外當具一定
      之表彰功能，因此原告具有會員資格之會份權存在，即有
      提起確認之訴之保護必要云云。然查，神明會會份權之存
      否，係屬私權事項，不以鄉鎮市公所出具會員證明書為必
      要，故非會員之人，不因鄉鎮市公所出具會員證明書或其
      他類似文書，而當然取得會份權。本件原告既為系爭神明
      會之會員，其會員資格並不因樹林市公所發給被告庚○○
      上開公告確定證明書而受影響；況上開證明書說明三已明
      確載明「本證明系（係之誤）應當事人之申請而發給，無
      確定私權之效力」等語，是原告具有系爭神明會會份權之
      私法上地位，亦不因上開證明書之發給而受有侵害之危險
      ，揆諸前揭說明，原告無即受確認判決之法律上利益，應
      甚明確。
    4.原告固再主張被告所提答辯續(一)狀已表示不再否認原告在
      系爭神明會之會份權，乃係就原告確認之訴之訴訟標的為
      認諾，法院自應本其認諾為被告敗訴之判決云云。惟民事
      訴訟法第384 條所謂之認諾，係指被告就訴訟標的，承諾
      原告依訴之聲明所為關於法律關係之主張而言。與一造當
      事人承認對造所主張之事實之所謂自認，意義完全不同（
      最高法院69年度台上字第2104號判決意旨參照）。本件被
      告庚○○等人對原告所提起之本件訴訟，於本院言詞辯論
      時係表示請求駁回原告之訴（見本院卷第72頁) ，僅對原
      告主張其具有系爭神明會份權一點不予否認而已，可見被
      告庚○○等人對原告主張之此部分事實為自認，而非對訴
      訟標的之認諾，甚為顯然；況且，原告並無提起本件確認
      會份權存在之法律上利益，其此部分起訴已違反民事訴訟
      法第247 條第1 項前段規定，已詳述於前，則縱認被告庚○○等人有訴訟標的認諾之情形，亦應不生效力，故原告
      此部分之主張，並非可採。
  (二)關於確認會份權不存在方面：
    1.被告庚○○部分：
      按前清習慣，神明會之會份，究應由何人繼承，於鬮分
        時均有約定，如於鬮分時未經約定者，一般習慣係由長
        子繼承。截至目前，亦襲此例，但兄份弟繼，或由女婿
        繼承之情形亦為神明會所承認。依目前習慣，繼承人間
        如無特約，且未分割遺產，繼承人間有共同繼承之意思
        時，神明會仍以其長子為全體繼承人之代表。如其他繼
        承人有相反意見，神明會即將其應得分配額保留，以至
        確定繼承人為止（參見法務部編印臺灣民事習慣調查報
        告第六版第720 頁）。又依內政部63年7 月18日台內民
        字第592742號函意旨：神明會之財產如為公同共有關係
        ，其會員死亡後會份權之行使，可按規約之規定，如無
        規約或規約未規定者，依習慣由長子或其繼承人推定之
        代表一人行使之。
      查原告於上開確認管理權不存在之訴訟中主張系爭神明
        會於清光緒16年（西元1890年）3 月將全部創會會員（
        原始會員）分成天、地、人三個字號股，後因有2 人退
        出減為93人，並建置會員名冊如「世代流芳」布條所載
        等語，本院及臺灣高等法院之判決理由亦均明確認定該
        「世代流芳」布條所載姓名計93位應為系爭神明會之創
        始會員（參見本院95年度訴字第2517號民事判決第13至
        16頁、臺灣高等法院97年度上字第227 號民事判決第7
        、8 頁）。而依被告所提出之上開「世代流芳」布條影
        本、藍氏族譜、藍氏歷代神主牌影本及藍氏戶籍謄本（
        見本院卷第93至122 頁）所載，上開93人中確有之藍榮
        濺（七世），其長子為藍恩乞（八世），藍恩乞之長子
        為藍坊（即藍克邦）（九世），藍坊之長子為藍金生（
        十世），藍金生之長子為藍慷慨（十一世），藍慷慨之
        長子藍阿圭死亡絕嗣（明治38年10月19日出生，明治40
        年11月9 日死亡），次子為藍阿興（十二世），藍阿興
        則有藍輝雄、藍榮治、被告庚○○等三子，藍輝雄、藍
        榮治均死亡絕嗣（藍輝雄於昭和18年1 月13日出生，同
        年2 月4 日死亡、藍榮治於昭和19年2 月21日出生，民
        國35年4 月30日死亡）。準此，被告陳水泉抗辯其為先
        祖藍榮濺為系爭神明會創始會員93人之一，其會份權源
        自藍榮濺，尚非無稽。
      原告雖主張依被告庚○○提出之戶籍資料顯示，其先祖
        藍金生係生於日據期時安政元年9 月8 日（即清咸豐4
        年，西元1854年），死於昭和15年7 月12日（即民國29
        年，西元1940年），享年86歲，而被告庚○○所提之族
        譜記載之藍金生，係生於清咸豐已未年1 月23日（即咸
        豐9 年，西元1859年），死於民國辛已年6 月7 日（民
        國30年，西元1941年），享年82歲，足證戶籍資料及族
        譜所載之藍金生為不同之二人，被告庚○○係戶籍謄本
        上所載藍金生之後代，並非族譜上藍金生之後代，族譜
        所載之藍金生縱可認係天上聖母神明會93名會員之一藍
        榮濺之後代，然被告庚○○既非族譜上藍金生之後代，
        自無從繼承取得族譜上系爭神明會創始會員藍榮濺之會
        員資格云云。惟查，族譜係以記載一個姓氏祖先名諱，
        及家族歷史為主要內容之一種文獻，多係後世子孫於歷
        時久遠後，以訪查族中耆老或調查相關資料所作成，其
        記載內容可能會因年代久遠，致記憶失真，或因口耳相
        傳，致音同字異，尤以祖先生死期日，一旦歷時久遠，
        調查或有失實或錯誤之處，故族譜之記載顯難期其絕對
        正確，是原告以被告庚○○所提族譜記載十世祖藍金生
        出生及死亡時間，與其所提戶籍謄本所載不同，而認被
        告庚○○非族譜記載藍金生之後代，進而否定其並非因
        繼承而取得天上聖母神明會之會份權，並非可取；況查
        上開族譜記載之藍金生，與原告不否認為真正之前揭藍
        氏神主牌影本所記載之十世祖「推字金生」，其名字相
        符，由此益見上開族譜與戶籍謄本所記載之藍金生應為
        同一人，故原告此部分之主張，不足採信。
    2.被告乙○○、戊○○、丁○○部分：
      被告乙○○、戊○○、丁○○固抗辯被告乙○○之祖父
        陳再傳，被告戊○○之曾祖父謝阿江，被告丁○○之祖
        父謝萬寶均為系爭神明會之爐主，並提清光緒二十年所
        立閹書（讓渡契約書）影本及被告乙○○、戊○○、丁○○歷代之戶籍謄本為證。然查，上開讓渡契約書影本
        之真正為原告所否認，且被告訴訟代理人於本院言詞辯
        論時自承：讓渡契約書之原本已不存在等語（見本院卷
        第212 頁），則可否以上開讓渡契約書之記載作為被告
        乙○○、戊○○、丁○○之先祖因受讓而取得系爭神明
        會之會份權，顯不無可疑？被告雖再抗辯原告於上開確
        認管理權不存在事件起訴狀所提證「杜克昌在清光緒16
        年3 月代筆之本神明會設立之沿革影本」，蓋有上聯載
        「李堂正縣」右左兩邊聯載：「給興直保總理高玉輝戳
        記」，中央有不明字體之草書簽署之古印，與讓渡契約
        書所蓋古印相同，足以佐證該讓渡證書為真云云，並提
        出該沿革影本1 紙為證（見本院卷第173 頁）。惟查，
        原告對該沿革影本內之古印之真正亦予以否認，而被告
        乙○○、戊○○、丁○○復未能提出沿革原本或該顆古
        印以供查證，是其等抗辯上開沿革內古印與讓渡契約書
        內之古印印文相同，用以佐證讓渡證書為真正，當屬空
        言，亦無足採。
      被告乙○○、戊○○、丁○○雖再抗辯其等對於系爭神
        明會之會份權是否存在，於上開確認管理權不存在訴訟
        中有所爭執，臺灣高等院及最高法院均一致判斷不否定
        被告乙○○、戊○○、丁○○及庚○○、辛○○、丙○○、己○等7 人為系爭神明會之會員，僅指被告等7人
        非全部會員而已，本件就被告會員權存否之重要爭點，
        既經另案確定判決有所認定，原告就同一爭點再提起本
        訴，依最高法院73年台上字第4062號判決意旨，法院及
        當事人皆不得任作相反之判斷或主張，是原告提起本訴
        ，自應受前判決之拘束云云。然最高法院73年度台上字
        第4062號判決要旨係謂：「確定判決之既判力，固以訴
        訟標的經表現於主文判斷之事項為限，判決理由並無既
        判力。但法院於判決理由中，就訴訟標的以外當事人主
        張之重要爭點，本於當事人辯論之結果，已為判斷時，
        其對此重要爭點所為之判斷，除有顯然違背法令之情形
        ，或當事人已提出新訴訟資料，足以推翻原判斷之情形
        外，應解為在同一當事人就該重要爭點所提起之訴訟中
        ，法院及當事人就該已經法院判斷之重要爭點法律關係
        ，皆不得任作相反之判斷或主張，始符民事訴訟上之誠
        信原則。」可見判決理由具有拘束他訴訟效力者（即所
        謂「爭點效」理論），以同一重要爭點，法院已本於當
        事人辯論結果而為判斷為限。而查上開確認管理權不存
        在之確定判決內有關系爭神明會會份權之爭點判斷部分
        ，臺灣高等法院係認定原告為系爭神明會管理人之一陳
        賜福之嫡長子孫因繼承而取得會份權，對於被告等7 人
        是否具有會份權並未作實體認定，僅認為系爭神明會之
        創始會員應有前揭「世代流芳」布條所載之93人，現有
        會員並包含原告在內，惟被告戊○○等前向樹林市公所
        陳報之會員名冊，僅列被告戊○○、乙○○、丁○○及
        辛○○、庚○○、丙○○、己○7 人，該7 人顯非天上
        聖母神明會之全部會員而已（參見臺灣高等法院97年度
        上字第227 號民事判決第7 至9 頁），故被告此部分辯
        解，亦屬無據，要無足取。
五、綜上所述，原告請求確認其對系爭神明會會份權存在，並無
    即受確認判決之法律上利益，被告庚○○對系爭神明會之會
    份權源自創始會員之一藍榮濺，被告乙○○、戊○○、丁○○無法證明先祖為系爭神明會之爐主具有會員資格，其等因
    繼承而當然取得會資格。從而，原告訴請確認被告乙○○、
    戊○○、丁○○對系爭神明會會份權不存在部分，洵屬正當
    ，應予准許；訴請確認原告對系爭神明會會份權存在，及訴
    請確認被告庚○○對系爭神明會會份權不存在部分，則非有
    據，應予駁回。
六、因本件事證已臻明確，兩造其餘主張陳述、攻擊防禦方法及
    所提之證據，於本判決結果不生影響，爰不一一論述，附此
    敘明。
七、據上論結，本件原告之訴為一部有理由，一部無理由，依民
    事訴訟法第79條、第85條第1 項前段，判決如主文。
中    華    民    國    98    年    10    月    20    日
                  民事第一庭    法  官  高文淵
上列正本係照原本作成
如對本判決上訴，須於判決送達後20日內向本院提出上訴狀
中    華    民    國    98    年    10    月    20    日
                                書記官  許慧貞


司法院資訊處製作；財團法人民間司法改革基金會備份。
